【裁判字號】    98,上訴,1228
【裁判日期】    981210
【裁判案由】    偽造文書等
【裁判全文】
臺灣高等法院臺中分院刑事判決        98年度上訴字第1228號
上  訴  人
即  被  告  戊○○
選任辯護人  劉思顯律師
上列上訴人因偽造文書等案件，不服臺灣臺中地方法院98年度訴
字第1228號中華民國98年4月10日第一審判決（起訴案號：臺灣
臺中地方法院檢察署96年度偵字第23471、23475號），提起上訴
，本院判決如下：
    主  文
原判決關於戊○○連續行使偽造私文書罪及定應執行刑部分，均
撤銷。
戊○○連續行使偽造私文書，足以生損害於他人，處有期徒刑壹
年柒月，偽造之香港上海匯豐銀行建國分行2009年10月29日，戶
名為LU CHIN，SHU（呂秦淑）截至民國93年10月29日止之新臺幣
活存1000萬元、美元定存30億元之餘額證明書、香港及上海銀行
有限公司2005年2月18日，戶名為呂俊男（LU，CHUN-LAN）餘額
為35億美元之資金證明書各壹份，均沒收。
其他上訴駁回。
第二項撤銷改判所處之刑與上訴駁回部分所處之刑，應執行有期
徒刑參年，偽造之香港上海匯豐銀行建國分行2009年10月29日，
戶名為LU CHIN，SHU（呂秦淑）截至民國93年10月29日止之新臺
幣活存1000萬元、美元定存30億元之餘額證明書、香港及上海銀
行有限公司2005年2月18日，戶名為呂俊男（LU，CHUN-LAN）餘
額為35億美元之資金證明書各壹份，均沒收。
    事  實
一、戊○○素行不佳，前曾犯偽造文書、詐欺等罪（均未構成累
    犯），詎仍不知悔改。(一)、戊○○與甲○○（因羈押於臺灣
    臺北看守所，經臺灣臺中地方法院檢察署檢察官聲請移轉管
    轄）共同基於意圖為自己不法所有之犯意聯絡，由戊○○與
    甲○○於民國（下同）90年8月3日，至丁○○（原名廖本拯
    ）位於臺中縣豐原市○○路426號之住處，以要介紹金融投
    資案給丁○○為由，而共同向丁○○人詐稱：只要丁○○借
    予新臺幣（下同）1600萬元（即美金50萬元），讓其等去投
    資信用狀業務（前開款項即當為開發信用狀之擔保金），其
    等即可於90年8月27日返還1億1000萬元予丁○○，讓丁○○
    獲得巨大之利益云云，致丁○○陷於錯誤，即於同日下午，
    與戊○○、甲○○簽立合約書（立約人是丁○○與甲○○，
    而戊○○係擔任仲介人）及款項借用證（借款人係甲○○，
    戊○○擔任連帶保證人）後，丁○○即由甲○○陪同，至臺
    中縣豐原市之第一銀行豐原分行，提領1000萬元現金，並交
    予與甲○○；另於同年8月6日，甲○○與戊○○接續再與丁○○簽立一紙款項借用證（借款人係甲○○，戊○○擔任連
    帶保證人）後，由戊○○指示不知情之張燕雪（為戊○○之
    親屬，且擔任戊○○之會計人員，另經臺灣臺中地方法院檢
    察署檢察官不起訴處分在案），陪同丁○○之子廖宜鋒至前
    揭銀行，由丁○○之帳戶中提出600萬元，再存入戊○○、
    甲○○所指定之己○○所有第一銀行帳號00000000000號帳
    戶，並由己○○於當日，在臺北市○○○路與松江路口之第
    一銀行長安分行，將600萬元提領出來交予甲○○，而詐欺
    取財得逞。戊○○、甲○○為取信於丁○○，掩飾其等詐欺
    犯行，故於同年8月10日，由甲○○與戊○○佯稱：將來所
    賺之錢，須匯入丁○○國外之美金帳戶云云，因丁○○無國
    外之美金帳戶，所以甲○○即指示戊○○請人帶丁○○去國
    外開戶，故戊○○即指示不知情之張山柱（為戊○○之前夫
    ，另經臺灣臺中地方法院檢察署檢察官不起訴處分在案）帶
    同丁○○至新加坡之臺灣銀行新加坡分行開設美金帳戶，並
    再詐稱：同年月27日，約定之金錢即可匯入該帳戶云云。嗣
    因丁○○於約定之期限屆至，仍未見有任何款項匯入，且戊○○、甲○○均避不見面，始知受騙。(二)、戊○○復基於意
    圖為自己不法所有之概括犯意，自93年4月間起至94年7月間
    止，陸續向丙○○（業於96年5月20日死亡）詐稱：其可代
    為處理國際金融操作、買賣中長期債券、申請資金證明書、
    SWIFTMT799之認證及760資金鎖定文件云云，丙○○不疑有
    他，陷於錯誤，即依戊○○之指示，陸續支付規費或手續費
    ，並於前揭期間內，戊○○為取信於丙○○，即以不詳之方
    式，取得偽造之香港上海匯豐銀行建國分行2009年10月29日
    ，戶名為LU CHIN，SHU（呂秦淑）截至民國93年10月29日止
    之新臺幣活存1000萬元、美元定存30億元之餘額證明書，以
    及香港及上海銀行有限公司2005年2月18日，戶名為呂俊男
    （LU，CHUN-LAN）餘額為35億美元之資金證明書，而連續向
    丙○○行使之，使丙○○誤信戊○○確可為其代為操作國際
    金融業務，故再依戊○○之指示，分別於94年3月10日匯款
    50萬元、於94年3月11日匯款50萬元、於94年3月15日匯款15
    0萬元、於94年4月20日匯款36萬元、於94年4月29日匯款60
    萬元、於94年5月30日匯款150萬元、於94年7月13日匯款430
    萬元，合計共926萬元，至戊○○所指定之不知情之其子張
    志羽名義所申設之臺中縣豐原中正路郵局帳號000000-00000
    00-0號帳戶而詐欺取財得逞。嗣因丙○○發現戊○○不僅未
    替其從事金融操作，且自95年3月間起，即失去聯絡，而且
    丙○○所匯入之張志羽前揭帳戶內之款項，已遭提領一空，
    至此始知受騙合計926萬元。
二、案經丁○○告訴及由丙○○訴由法務部調查局臺北市調查處
    移請臺灣臺中地方法院檢察署檢察官偵查起訴。
    理  由
壹、證據能力之論述：按現行刑事訴訟法為保障被告之反對詰問
    權，排除具有虛偽危險性之傳聞證據，以求實體真實之發見
    ，於該法第159條第1項明定被告以外之人於審判外之言詞或
    書面陳述，除法律有規定者外，不得作為證據。而刑事訴訟
    法第159條之1至159條之4有傳聞法則之例外規定，且被告以
    外之人於審判外之陳述，雖不符前四條之規定，而經當事人
    於審判程序同意作為證據，法院審酌該言詞陳述或書面陳述
    作成時之情況，認為適當者，亦得為證據；當事人、代理人
    或辯護人於法院調查證據時，知有第159條第1項不得為證據
    之情形，而未於言詞辯論終結前聲明異議者，視為有前項之
    同意，刑事訴訟法第159條之5定有明文。本件檢察官、被告
    、辯護人於原審及本院審理中不爭執證據能力（見原審卷第
    26 頁、本院卷第47頁），亦未於言詞辯論終結前聲明異議
    ，應認已同意作為證據，且經本院審酌後，認無不適當之情
    形，應認均有證據能力，合先敘明。
貳、關於犯罪事實欄一、(一)部分：
一、訊據被告戊○○否認有何前揭詐欺取財之犯行，辯稱：伊並
    不認識甲○○、己○○二人，伊係因友人賴金玉及趙善群主
    動向伊介紹並宣稱甲○○、己○○等人信用良好，因需要資
    金處理信用狀業務，伊因信賴賴金玉、趙善群故而介紹友人
    丁○○與提供資金予甲○○，丁○○為了保障其投資款可以
    順利取回，乃要求甲○○擔任借款人，並要求伊與趙善群擔
    任連帶保證人，伊因仲介丁○○投資，而賴金玉、趙善群均
    保證甲○○信用良好，伊可取得丁○○獲利金額百分之五之
    仲介負用，故而願意擔任連帶保證人，故伊亦為受害人，絕
    無與甲○○有何詐欺之犯意之聯絡云云。惟查：
  (一)上揭犯罪事實欄一之（一）部分，業據告訴人丁○○於偵審
    中分別以證人及告訴人之身分結證、指訴明確在卷，且經證
    人廖宜鋒、己○○及同案被告張燕雪、張山柱、張志羽等人
    證述、供述甚詳在卷，另有合約書影本1紙、第一商業銀行
    存摺類存款取款憑條影本2紙、存款憑條影本1紙、告訴人丁○○之護照影本1紙、款項借用證影本2紙、己○○之前揭帳
    戶開戶資料及往來明細各1份等在卷可參。
  (二)共同被告甲○○於本院作證坦承有與丁○○簽立上開合約書
    ，並分別由丁○○及己○○收取1000萬元、600萬元之事實
    。又己○○所交付之600萬元乃係由戊○○指示不知情之張
    燕雪（為戊○○之親屬，且擔任戊○○之會計人員），陪同
    丁○○之子廖宜鋒至銀行，由丁○○自帳戶中提出600萬元
    ，再存入戊○○、甲○○所指定之己○○所有第一銀行帳號
    00000000000號帳戶，並由己○○於當日，在臺北市○○○
    路與松江路口之第一銀行長安分行，將600萬元提領出來交
    予甲○○，亦經證人廖宜鋒、己○○及張燕雪、張山柱等人
    證述在卷（見96偵23471卷第9-10頁，96偵23475卷第33-34
    頁，95他7094卷第88-89頁）。
  (三)另證人彭清金於偵查具結證稱：90年1月被告戊○○曾以從
    事信用狀生意資金不足為理由，向伊借款150萬元，並開3張
    各50萬元支票承諾90年8月償還款項，於90年8月並拿出其與
    丁○○之前揭合約書、取款憑條、款項借用證等資料給伊，
    以證明被告戊○○確有做信用狀生意，並要求延期還款等語
    （96偵23475卷第39-40頁），亦徵被告戊○○確係以投資信
    用狀業務之金融投資，誆詐丁○○無誤。且迄今被告戊○○
    及甲○○均未能提出其真正確實有經營信用狀之開狀業務之
    證明，顯見被告戊○○及甲○○未有實際經營該業務，其向
    告訴人丁○○所稱之投資事項，應屬虛假無疑。
  (四)丁○○原與甲○○不認識，其本次之所以交付1,600萬元，
    乃透過被告戊○○，且被告在合約書擔任仲介人，在款項借
    用證擔任連帶保證人，因而誤以為真簽立上開書證，並交付
    款項，被告有與甲○○為詐欺行為之分擔行為甚明。且丁○○與甲○○所簽合約書，被告亦均在上簽名，則縱然被告與
    甲○○於本次簽約前不認識，經由趙善群始認識，然其認識
    至簽約時即顯有交談，其後始由被告介紹丁○○簽立該約，
    顯然在簽約前被告與甲○○間已有犯意之聯絡甚明。至於事
    後參與者如何分贓，因甲○○迄未吐實，而未能查明，然被
    告與甲○○間有犯意之聯絡及行為之分擔已堪認定。至被告
    戊○○與甲○○否認朋分有該1600萬元，乃犯罪後有無朋分
    贓物，與其犯罪之成立尚屬無涉。
  (五)雖甲○○於本院證稱這個1600萬元是丁○○願意付這筆錢交
    給伊去寄到英國給開狀公司要開這張信用狀出來的。伊只負
    責開信用狀，我不負責去融資，故本案與伊無關云云。惟查
    依丁○○簽立之契約書記載：「立合約人：資方廖本拯（丁○○原名），處理方甲○○，雙方合議參與信用狀業務，訂
    立本合約一式三份，雙方及仲介人各一份，雙方決議遵守合
    約內容絕無異議。一、資方於九十年八月三日以現金交付新
    台幣一千萬元。二、處理方於收到上述款項後負責處理開狀
    業務，預計於九十年八月二十七日前完成所有手續，並將新
    台幣一億一千萬匯入資方指定帳戶（境外帳戶）。其後並有
    甲○○於九十年八月六日簽收六百萬元」之字樣。並有一千
    萬元及六百萬元之款項借用證可憑（見偵查卷第五、十二、
    十三頁）。又被告及趙善群均擔任合約書之仲介人，及款項
    借用證之連帶保證人。訂約人為甲○○，收款人為甲○○，
    甲○○亦未依約匯款一億一千萬元予丁○○，且丁○○所付
    出之一千六萬元已石沉大海，甲○○為詐欺者甚明，其猶謂
    本案與其無關，其上開證詞，自不足採。是以甲○○於本院
    證稱被告戊○○未拿到錢，惟其亦證稱：錢是匯到一個叫曾
    嘉雄的人那裡，沒有一個人拿到錢，本案與伊無關云云，顯
    然吐實情，其證詞即無從採信。
  (六)被告雖又舉證人己○○於本院具結證稱：本件是透過趙善群
    找伊，伊找甲○○。伊不認識戊○○，戊○○是認識趙善群
    。告訴人丁○○在90年8月6日有匯一筆600萬的錢到伊帳戶
    ，伊在當日的民生東路與松江路口的一銀長安銀行把這個
    600 萬領出來交給甲○○。這個1600萬元被告戊○○有沒有
    拿到任何一塊錢。做的都是趙善群云云。然甲○○為詐欺者
    甚明，而甲○○又係由己○○介紹，故己○○本身即有重大
    嫌疑，其證言亦難採信。
  (七)綜上所述，本件被告有共同參與詐欺之犯行，罪證明確，犯
    行洵堪認定，應依法論科。
參、關於犯罪事實欄一、(二)部分：
  (一)訊之被告承認告訴人丙○○前後共匯款九百二十六萬元入其
    子張志羽設於台中縣豐原市○○路郵局第0000000000000 號
    帳戶內，並將其中100萬元於94年3月15日自前開帳戶轉匯至
    其另子張志帆設立於台中縣豐原市○○路郵局第0000000000
    0000號帳戶內，並於張志羽帳戶內於94年11月28 日繳納張
    志羽及張志帆各一筆壽險保費，一筆為16147元及16137元保
    費等之事實坦承不諱，然矢口否認有何前揭詐欺取財、行使
    偽造私文書等之犯行，辯稱：伊係將帳戶借給告訴人丙○○
    使用，供告訴人丙○○自己作為處理國際金融操作買賣金融
    衍生性商品之用，並且伊曾向告訴人丙○○借款三百五十萬
    元云云。惟查：
  (一)被告戊○○此部分之犯行，業據告訴人丙○○於調查局及偵
    查中指訴、證述明確（96他568卷第5-6頁、第101頁）。告
    訴人丙○○於偵查中指述：被告戊○○於93年年底在台北車
    火車站的西雅圖咖啡，要求我匯款給她，她是在做國際金融
    操作，她拿存款餘額證明書給我看，讓我相信她確實有在做
    國際金融操作，她叫我匯款給她做為申報文件、支付規費的
    費用，並表示說若賺錢會分給我30億元的百分之一至百分之
    二等語（96他568卷第101頁），並有香港上海匯豐銀行建國
    分行餘額證明書影本一紙（戶名：LU CHIN，SHU﹝呂秦淑﹞
    ）、香港及上海銀行有限公司之資金證明書影本一紙（帳戶
    名稱：呂俊男﹝LU，CHUN-LAN﹞）在卷可參（96他568卷第7
    頁、10-11頁）。另香港商香港上海匯豐銀行股份有限公司9
    5年5月2日（95）港匯銀（總）字第4395號函影本說明「二
    ˙˙˙經查本行資料，義務人LU CHIN，SHU並未於本行開立
    存款帳戶，故無主旨所陳述之文件（指餘額證明書）」等語
    （96他568卷第62頁），且經證人呂俊男、秦淑於偵查中證
    述：認識戊○○，她是小吃店客人介紹的朋友（問：戊○○
    為何有你們的資料？）我們的資料是曾經由一位叫徐先生的
    客人帶我們去臺北公證，公證何事我們不知道，他只說有賺
    錢會分給我們。簽了一些英文的文件，聽明是什麼資金證明
    ，因為都是英文，我不了解。沒有在匯豐銀行申請美金帳戶
    ，匯豐銀行餘額證明、資金證明這些我們不了解等語綦詳（
    96他568卷第101-102頁）。又被告戊○○提出取信於告訴人
    丙○○之文件中，其中一份2005年3月14日之英文及中譯本
    文件記載副本送抄戊○○女士（Ms.Liu，F.L.）（見96他56
    8卷第41-44頁）（按：文件中譯本雖記載呂芳玲，惟參考英
    文原件係記載「Liu（劉）」非「Lu（呂）」，可知中譯本
    上記載「呂」芳玲係「劉」芳玲之誤），益證該等文件係由
    被告戊○○偽造後提出供取信於告訴人丙○○無誤。
  2.同案被告張志羽供稱：其申設之臺中縣豐原中正路郵局帳號
    000000-0000000-0號帳戶係媽媽戊○○帶伊去開立，後來即
    交媽媽戊○○使用等語（96他568卷第112頁），可知該張志
    羽之帳戶申設後即供被告戊○○使用無訛。又告訴人丙○○
    指訴以無摺存款方式匯至郵局000000-0-000000- 0號張志羽
    （戊○○子）帳戶，丙○○無摺存款之時間、金額分別為「
    94年3月10日50萬元」、「94年3月11日50萬元」、「94年3
    月15日150萬元」、「94年4月20日36萬元」、「94年4月29
    日60萬元」、「94年5月30日150萬元」、「94年7月13日430
    萬元」，合計共926萬元，有存款明細、客戶歷史交易清單
    附卷可稽（96他568卷第82-84、第91-92頁），告訴人丙○○有於94年3月10日起至94年7月13日止將926萬元匯入由被
    告戊○○使用中之張志羽帳戶，應堪認定。
  3.被告戊○○雖辯稱嗣後將張志羽申設之臺中縣豐原中正路郵
    局帳號000000-0000000-0號帳戶是借予告訴人丙○○使用云
    云，惟查：(1)、於告訴人丙○○依戊○○指定匯款期間（94
    年3月10日起至94年7月13日止），張志羽名義郵局帳戶曾於
    94年3月15日現金提款135萬，並將其中100萬元存入至被告
    戊○○另一子張志帆之設立於台中縣豐原市○○路郵局第00
    000000000000號帳戶（96他568卷第86、91頁），被告戊○○於原審審理時亦坦承：920萬元其中100萬元匯入我兒子張
    志帆帳戶內（見原審卷第25頁反面）。(2)、94年11月28日自
    張志羽前開帳戶內亦扣款16147元及16137元以繳納張志羽及
    張志帆二人之壽險保費（96他568卷第92頁），被告戊○○
    於原審審理時亦坦承：張志帆、張志羽均係我兒子，他們二
    人均有投保保險，是年繳16000元，並由張志羽之郵局存簿
    扣款等語，並有中華郵政股份有限公司98年3月24日壽字第
    0980023698號函附卷可稽（見原審卷第25頁反面、第58-60
    頁）。綜合前情（被告戊○○將其中100萬匯入另一子張志
    帆帳戶、該帳戶用以扣繳戊○○二子保費），顯見被告戊○○所辯將張志羽帳戶借予告訴人丙○○使用云云應係杜撰之
    詞，張志羽之帳戶均係被告戊○○在使用中無疑，被告戊○○空言否認，所辯均無非臨訟畏罪飾卸之詞，要無足採，本
    件事證已臻明確，被告戊○○犯行洵堪認定。
肆、新舊法比較：
(一)、按被告行為後，刑法及刑法施行法業於94年2月2日經總統以
    華總一義字第09400014901號令修正公布，並於95年7月1日
    施行。按行為後法律有變更者，適用行為時之法律，但行為
    後之法律有利於行為人者，適用最有利於行為人之法律，現
    行刑法第2條第1項定有明文。此條規定乃與刑法第1條罪刑
    法定主義契合，而貫徹法律禁止溯及既往原則，係規範行為
    後法律變更所生新舊法律比較適用之準據法，是刑法第2條
    本身雖經修正，但刑法第2條既屬適用法律之準據法，本身
    尚無比較新舊法之問題，應一律適用裁判時之現行刑法第2
    條規定以決定適用之刑罰法律，先予辨明。又以本次刑法修
    正之比較新舊法，應就罪刑有關之共犯、未遂犯、想像競合
    犯、牽連犯、連續犯、結合犯，以及累犯加重、自首減輕暨
    其他法定加減原因（如身分加減）與加減例等一切情形，本
    於統一性及整體性原則，綜其全部罪刑之結果而為比較。再
    從刑附屬於主刑，除法律有特別規定者外，依主刑所適用之
    法律（最高法院95年第8次刑事庭會議決議參照）。
(二)、修正後刑法第2條第1項規定，已將新舊法律適用之「從新從
    輕」原則，改採「從舊從輕」原則，而此規定僅係規範行為
    後法律變更所生新舊法律比較適用之準據法，並非實體刑罰
    法律，自不生行為後法律變更之比較適用之問題，應逕行適
    用新法第2條第1項之規定，為「從舊從輕」之比較。
(三)、刑法第28條原規定「二人以上共同『實施』犯罪之行為者，
    皆為共同正犯」，新法修正為「二人以上共同『實行』犯罪
    之行為者，皆為共同正犯」，即舊法之「實施」已修正為「
    實行」。原「實施」之概念，包含陰謀、預備、著手及實行
    等階段之行為，修正後僅共同實行犯罪行為始成立共同正犯
    。是新法共同正犯之範圍已有限縮，排除陰謀犯、預備犯之
    共同正犯。新舊法就共同正犯之範圍既因此而有變動，自屬
    犯罪後法律有變更，修正後刑法第28條之規定，將完全未參
    與犯罪行為實行之陰謀共同正犯及預備共同正犯刪除，雖限
    縮共同正犯之適用範圍，但無礙於實行共同正犯之存在，比
    較結果，因本件原即屬實行共同正犯，再參酌以法律不得割
    裂適用之原則，自應適用修正前刑法第28條（最高法院97年
    度臺上字第906號判決意旨參照）。
(四)、關於罰金刑部分，修正前刑法第33條第5款規定：「罰金：1
    元（銀元）以上」修正後刑法第33條第5款規定：「罰金：
    新臺幣1,000元以上，以百元計算之」修正後刑法第33條第5
    款所定罰金刑最低數額，較之修正前提高，自以修正前刑法
    第33條第5款規定，較有利於被告。
(五)、刑法修正後，原刑法第56條關於連續犯部分，新法刪除第56
    條關於連續犯之規定，將連續數行為而犯同一之罪名者以一
    罪論之情形，修正為連續數行為應分論併罰，比較新舊法，
    自以舊法對於被告較為有利。
(六)、刑法修正後，原刑法第55條後段關於牽連犯之規定業經刪除
    ，修正前原應論以牽連犯之罪，原則上須分論併罰。比較新
    舊法之規定，以修正前之規定較有利於被告。
(七)、被告行為時修正前刑法第51條第5款係規定「宣告多數有期
    徒刑者，於各刑中之最長期以上，各刑合併之刑期以下，定
    其刑期。但不得逾20年」，修正後刑法第51條第5款則規定
    「宣告多數有期徒刑者，於各刑中之最長期以上，各刑合併
    之刑期以下，定其刑期。但不得逾30年」，比較修正前後合
    併定有期徒刑執行刑之標準，以修正前刑法第51條第5款之
    規定較有利於行為人，亦應適用行為時即修正前刑法第51
    條第5款規定，定其應執行之刑。
(八)、綜合修正前、後之前揭條文，經比較之結果，以舊法較有利
    於被告，應整體適用被告等人行為時之舊法論處。
(九)、刑法第339條第1項法定刑為罰金之提高標準部分，因95年6
    月14日增訂公布自同年7月1日起施行之刑法施行法第1條之1
    規定，中華民國94年1月7日刑法修正施行後，刑法分則編所
    定罰金之貨幣單位為新臺幣；而94年1月7日刑法修正時，刑
    法分則編未修正之條文定有罰金者，自94年1月7日刑法修正
    施行後，就其所定數額提高為30倍。立法理由謂：因應刑法
    增修條文施行後，刑法第33條第5款規定，罰金貨幣單位已
    改為新臺幣，是以同法各罪所定罰金貨幣單位，自應配合上
    開規定修正；且因不再適用現行法規所定貨幣單位折算新臺
    幣條例，為使罰金數額趨於一致，避免衍生新舊法比較適用
    問題，以緩和實務適用法律之衝擊，於不變動罰金數額之前
    提下，而為制定。可見刑法施行法第1條之1，係為取代罰金
    罰鍰提高標準條例第1條及現行法規所定貨幣單位折算新臺
    幣條例第2條而制定，而本次刑法修正時，該法第339條第1
    項並未修正，依上開規定，就罰金刑部分之貨幣單位改為新
    臺幣，並就其所定罰金數額提高為30倍，惟實際上其構成要
    件及法定刑並未變更，自無新舊法比較適用問題，爰不贅予
    比較，附此敘明（最高法院96年度台上字第5438號、96年度
    台上字第5331號、96年度台上字第4185五號等判決要旨參照
    ）。
伍、論罪科刑：
(一)、被告戊○○犯罪事實欄一之(一)部分所為，係犯刑法第339條
    第1項之詐欺取財罪。被告戊○○與甲○○有犯意之聯絡與
    行為之分擔，均為共同正犯。
(二)、被告戊○○犯罪事實欄一之(二)部分所為，係犯刑法第339條
    第1項之詐欺取財、第216條、第210條之行使偽造私文書等
    罪。被告戊○○對告訴人丙○○陸續之詐騙、行使偽造私文
    書行為，時間均緊接，手法亦相同，犯罪構成要件又復相同
    ，均顯係基於概括之犯意為之，均為連續犯，爰均依刑法第
    56條之規定以一罪論，並加重其刑。被告戊○○偽造私文書
    之低度行為復為行使偽造私文書之高度行為所吸收，不另論
    罪。被告所犯行使偽造私文書罪與詐欺取財罪間，有方法結
    果之牽連關係，應依修正前刑法第55條規定，從一重之行使
    偽造私文書罪處斷。
(三)、犯罪事實欄一之(一)及(二)部分，因時間上已有數年之差距，顯
    係出於各別之犯意而為之，犯罪構成要件又不盡相同，應予
    分論併罰。
陸、原審判決就被告行使偽造文書詐欺丙○○部份予以論罪科刑
    ，固非無見，惟告訴人丙○○僅匯款926萬元予被告戊○○
    ，並無積極確切證據可資證明告訴人丙○○曾依被告戊○○
    指示多次交付現金50萬元至150萬元不等給被告共計1874 萬
    元（詳如六、「不另為無罪諭知」部分所述），原審遽認被
    告共向告訴人丙○○詐騙2800萬元，即有未洽，應由本院將
    原判決此部份撤銷改判。審酌被告被告戊○○犯罪之動機、
    目的、手段、品行不佳（此有台灣高等法院被告前案紀錄表
    一份在卷可按）、所生危害及犯罪後猶飾詞狡賴犯行，毫無
    悔意，詐騙之金額甚鉅，且犯罪後迄今仍未與告訴人丁○○
    、告訴人丙○○之家屬達成民事和解，取得諒解，犯後態度
    不佳等一切情狀，分別量處如主文第二項所示之刑。至於被
    告與甲○○共同詐欺丁○○部份，原審以被告罪證明確，予
    以論罪科刑，經核並無不合，上訴意旨仍執原詞指摘原判決
    不當，為無理由，應予駁回上訴。並與撤銷改判部份定其應
    執行刑，以資懲儆。偽造之香港上海匯豐銀行建國分行2009
    年10月29日，戶名為LU CHIN，SHU（呂秦淑）截至民國93年
    10月29日止之新臺幣活存1000萬元、美元定存30億元之餘額
    證明書、香港及上海銀行有限公司2005年2月18日，戶名為
    呂俊男（LU，CHUN-LAN）餘額為35億美元之資金證明書各一
    份，均為被告戊○○供犯罪所用之物，且屬被告所有，爰依
    法均併予宣告沒收之。至被告本件之犯罪時間雖在96年4月
    24日以前，惟宣告刑均已逾有期徒刑1年6月，依中華民國九
    十六年罪犯減刑條例第3條第1項第15款之規定，均不予減刑
    ，附此敘明。
柒、不另為無罪之諭知：
(一)、公訴意旨另以：告訴人丙○○曾經被告戊○○詐騙，另依其
    戊○○指示多次以現金50萬元至150萬元不等，共計1874萬
    元，在臺北市議會之西雅圖咖啡廳，親自交予被告戊○○而
    詐欺取財得逞，因認被告此部分另涉犯有刑法第339條第1項
    之詐欺取財等罪嫌云云。
(二)、按犯罪事實應依證據認定之，無證據不得認定犯罪事實；又
    不能證明被告犯罪者，應諭知無罪之判決，刑事訴訟法第
    154條第2項、第301條第1項分別定有明文。次按事實之認定
    ，應憑證據，所謂證據，須適於為被告犯罪事實之證明者，
    始得採為斷罪資料，如未能發現相當證據，或證據不足以證
    明，自不能以推測或擬制之方法以為裁判基礎；又認定不利
    於被告之事實，須依積極證據，苟積極證據不足為不利於被
    告事實之認定時，即應為有利於被告之認定，更不必有何有
    利之證據，最高法院53年臺上字第2750號、30年上字第816
    號、40年臺上字第86號分別著有判例可資參照。另認定犯罪
    事實應依證據，為刑事訴訟法所明定，故被告否認犯罪事實
    所持之辯解，縱屬不能成立，仍非有積極證據足以證明其犯
    罪行為，不能遽為有罪之認定，此最高法院30年上字第1831
    號亦著有判例。再無論直接證據或間接證據，其為訴訟上之
    證明，須於通常一般之人均不致有所懷疑，而得確信為真實
    之程度者，始得據為有罪之認定。告訴人之指訴，既係以使
    被告受有罪之判決為目的，從而，不得以告訴人之指訴作為
    認定被告犯罪事實之主要證據，仍應調查其他必要之證據，
    以察與事實是否相符。被害人之陳述如無瑕疵，且就其他方
    面調查又與事實相符，固足採為科刑之基礎，倘其陳述尚有
    瑕疵，則在究明前，自難遽採為被告有罪之根據，最高法院
    亦著有61年臺上字第3099號判例可資參照。又刑事訴訟法第
    161條第1項規定：檢察官就被告犯罪事實，應負舉證責任，
    並指出證明之方法。因此，檢察官對於起訴之犯罪事實，應
    負提出證據及說服之實質舉證責任。倘其所提出之證據，不
    足為被告有罪之積極證明，或其指出證明之方法，無從說服
    法院以形成被告有罪之心證，基於無罪推定之原則，自應為
    被告無罪判決之諭知（最高法院著有92年臺上字第128號判
    例要旨參照）。
(三)、經訊據被告堅詞否認有為此部分詐欺取財之犯行，並辯稱：
    伊沒有收受告訴人丙○○交付之現金1874萬等語。查：有關
    此部分僅有告訴人丙○○之指述，本院復查無其他積極確切
    之證據足資證明（按：依原審卷第57頁所附死亡證明書可知
    告訴人丙○○業於96年5月20日死亡，本院無法傳喚告訴人
    而為進一步之調查），被告此部分之犯行尚屬不能證明，惟
    公訴人認此部分與上開經本院論罪科刑有罪之部分，有修正
    刪除前連續犯之裁判上一罪關係，爰不另為無罪之諭知。
據上論斷，應依刑事訴訟法第368條、第369條第1項前段、第364
條、第299條第1項前段，刑法第2條第1項前段、第339 條第1項
、第216條、第210條、第38條第1項第2款，修正前刑法第28條、
第56條、第55條、第51條第5款，中華民國九十六年罪犯減刑條
例第3條第1項第15款，判決如主文。
本案經檢察官乙○○到庭執行職務。
中    華    民    國    98    年    12    月    10    日
            刑事第四庭    審判長法  官  洪  耀  宗
                                法  官  許  文  碩
                                法  官  蔡 王 金 全
上列正本證明與原本無異。
詐欺部份不得上訴。
行使偽造私文書部分得上訴。
如不服本判決應於收受送達後十日內向本院提出上訴書狀，其未
敘述上訴理由者，並得於提起上訴後十日內向本院補提理由書 (
均須按他造當事人之人數附繕本)「切勿逕送上級法院」。
                                書記官  金  珍  華
中    華    民    國    98    年    12    月     10    日
附錄本案論罪科刑法條全文：
刑法第339條第1項：
意圖為自己或第三人不法之所有，以詐術使人將本人或第三人之
物交付者，處五年以下有期徒刑、拘役或科或併科一千元以下罰
金。
刑法第216條：
行使第二百十條至第二百十五條之文書者，依偽造、變造文書或
登載不實事項或使登載不實事項之規定處斷。
刑法第210條：
偽造、變造私文書，足以生損害於公眾或他人者，處五年以下有
期徒刑。


司法院資訊處製作；財團法人民間司法改革基金會備份。
